臺灣臺北地方法院民事判決　　　　　　　96年度保險字第55號
原　　　告　新光產物保險股份有限公司
法定代理人　甲○○
訴訟代理人　乙○○
被　　　告　丙○○
訴訟代理人　陳國雄律師
複　代理人　劉宏邈律師
上列當事人間請求損害賠償事件，本院於民國96年9月3日言詞辯
論終結，判決如下：
    主      文
被告應給付原告新臺幣壹佰柒拾伍萬玖仟柒佰零壹元，及自民國
九十六年三月四日起至清償日止，按年息百分之五計算之利息。
訴訟費用由被告負擔。
    事實及理由
一、原告主張：被告於民國94年7月29日晚上10時10許，飲用酒
    類後駕駛原告承保強制汽車責任保險之車號6A-9702號自用
    小客車（下稱Ａ車）行近國道一號公路南向17.5公里處（近
    臺北市○○區○○路交流道），疏未注意同向右側及前方之
    其他車輛行進動向，致於右側由訴外人沈愛嬌所駕駛，搭載
    其女兒李婉菁之車號U2-5182自用小客車（下稱Ｂ車）翻覆
    ，沈愛嬌與李婉菁因此受傷，原告嗣依汽車強制責任保險，
    分別給付沈愛嬌及李婉菁新臺幣（下同）170萬元及59,701
    元，因被告飲用酒類後駕駛，伊之吐氣所含酒精濃度超過道
    路交通管理法規規定之標準，併有違反道路交通管理處罰條
    例而駕車之行為，依強制汽車責任保險法第29條之規定，其
    於賠付後得向加害人求償，為此起訴，並聲明：如主文第1
    項所示。
二、被告辯稱：
  (一)台北市車輛行車事故鑑定委員會之鑑定意見（下稱鑑定意見
    ）與事實不符，非得作為不利於被告之依據：
    1.觀諸道路交通事故現場圖，Ａ車由外側車道一直延伸到內
      側車道有一明顯之失控滑痕，Ａ車理應碰撞高速公路中央
      分隔島護欄而左側車身嚴重受損，但Ａ車左半部車身完好
      無損，並無明顯碰撞之新生擦痕，道路交通事故現場圖之
      正確性有待商榷，自不得採為不利於被告之事實認定基礎
      。
    2.汽車發生碰撞時，依物理之作用力原理，應產生相反方向
      之反作用力，如「被告為閃避從外側車道突然切入內側車
      道之箱型車，而『急切入』外側車道，以致車輛右後車角
      與Ｂ車發生擦撞」之鑑定意見可採，Ａ車之車頭仍係向右
      方移動，右車後角因碰撞產生向左方之反作用力，Ａ車應
      即會以車輛中段為軸，產生旋轉，亦即發生失控時，Ａ車
      應係以順時鐘方向發生旋轉。然Ａ車當時係以逆時鐘方向
      發生旋轉，由此足證被告確係向右切時，發現與前車距離
      太近始又再切回來，因切的速度過快、角度過大，以致Ａ
      車因車輛前進之物理慣性，發生失控，而以逆時鐘方式旋
      轉。
    3.汽車在高速行駛時如產生撞碰，車漆會融化，而殘留在擦
      碰點上，然Ｂ車主要凹陷處在左側車身後面油箱蓋附近，
      且該處始留有白漆，員警許晉維亦認Ａ車撞到Ｂ車左側中
      後段，鑑定委員會亦不確定Ｂ車左前車頭是否係因撞擊護
      欄始留有損傷，故Ａ車右後車角與Ｂ車左前車頭發生擦撞
      肇事之鑑定意見非無疑義。又Ａ車車體原漆與Ｂ車左側油
      箱蓋所留之油漆不相似，Ａ車保險桿高度與該油箱蓋高度
      亦不相符，兩車同方向快速平行前進，不可能兩車形成夾
      角致Ｂ車左側車身某一點凹陷，由現有證據來看，應不足
      以證明Ａ車確與Ｂ車發生擦撞。
  (二)綜上所述，Ａ車確未與Ｂ車發生碰撞，則縱使原告給付保險
    金予沈愛嬌與李婉菁，亦與被告無關。並聲明：原告之訴駁
    回。
三、原告主張Ａ車為其承保之車輛，被告於飲用酒類後於上開時
    間駕駛Ａ車沿國道一號公路南向道路行駛，於行近國道一號
    公路南向17.5公里處（近臺北市○○區○○路交流道）發生
    交通事故，經警檢測其呼氣所含酒精濃度達每公升0.46毫克
    ，於右側前方由駕駛Ｂ車之沈愛嬌復因交通事故受有頭部外
    傷併嚴重外傷性腦挫傷及顱內出血、缺氧性腦病變及雙側血
    胸之傷害，且因頭部外傷顱內出血後遺症，造成精神認知功
    能障礙、左側肢體癱瘓之重傷害，Ｂ車乘客李婉菁亦受有頭
    部外傷併腦挫傷、顱骨骨折併左側硬腦膜上出血、左側眼眶
    骨折併眼球挫傷、頭皮及右前臂撕裂傷等普通傷害，原告嗣
    依強制汽車責任保險分別給付沈愛嬌及李婉菁170萬元及59,
    701元等事實，業據其提出保單資料查詢列印、國道公路警
    察局道路交通事故證明書、國防醫學院三軍總醫院附設民眾
    診療服務處診斷證明書與收據、國防大學醫學院三軍總醫院
    附設民眾診療服務處診斷證明書與收據、安安看護中心收款
    證明單、台北縣私立椿萱老人養護所收據及強制汽車責任保
    險領款收據暨同意書等件為證，且為被告所不爭執，故堪信
    為真正。
四、按被保險汽車發生交通事故，被保險人有飲用酒類或其他類
    似物後駕駛汽車，其吐氣或血液中所含酒精濃度超過道路交
    通管理法規規定之標準，或違反道路交通管理處罰條例第21
    條或第21條之1之規定而駕車者，保險人仍應依本法規定給
    付保險金，但在給付金額範圍內得向加害人求償，強制汽車
    責任保險法第29條第1項第1款及第5款定有明文。經查：
  (一)所謂「滑痕」是失控下，輪胎側面或斜側面與地面摩擦所生
    ，與剎車痕會留下輪胎溝痕及等寬之特徵，明顯有別，也就
    是車子失控打滑時，前、後輪在地上留下摩擦之痕跡。而Ａ
    車先是往左失控，因車體離心作用，所以後面變寬，車體慢
    慢打斜，核與道路交通事故現場圖繪製之一道明顯滑痕，復
    與Ａ車車體左前、右前車頭及右後側保險桿處撞損之情形相
    符，均經臺灣高等法院96年度交上易字第88號刑事判決認定
    明確（見刑事判決理由欄二(二)），被告空言指摘道路交通事
    故現場圖不實，核屬無據而非可取。
  (二)兩車是否發生碰撞乙節，已經前開刑事判決於理由欄二(二)6.
    闡釋：「審酌二車當時均以近百時速行駛，在此高速行駛狀
    態下如確有碰撞，其車漆融留情形，當不僅如照片所示，是
    究竟該兩車肇事前有無擦撞，不無可疑。況證人許晉維（即
    處理現場員警）亦坦稱當時未能確認兩車碰撞之撞擊點，亦
    未相互量測兩車可疑之撞擊點高度，互為比對，益徵其所證
    兩車擦撞，似嫌無據，尚不能遽此逕為兩車確曾擦撞之論斷
    。」等語明確。至兩車車體遺留車漆部分，復經前開刑事案
    件承審法院送請臺北市政府交通局（下稱市府交通局）覆議
    ，經覆議委員會提出「應再行取證Ｂ車疑似撞及部位之凹痕
    及沾附車漆，藉以辨明兩車是否有撞及之實：如經化驗二車
    沾附之漆相符，則仍維持原鑑定意見：Ａ車變換車道不當、
    酒精濃度超過規定標準駕車。Ｂ車無肇事因素」之結論（見
    前開刑事判決理由欄二(二)7.），被告就此既無意見，且無其
    他證據調查之聲請（見96年9月3日言詞辯論筆錄），前開覆
    議結論即乏證據予以推翻，前開刑事判決之認定非不得為本
    件裁判之依據。
  (三)被告為Ａ車駕駛人，依道路交通安全規則第114條第2款及第
    94條第3項規定：「汽車駕駛人有左列情形之一者，不得駕
    車：二飲用酒類或其他類似物後其吐氣所含酒精濃度超過每
    公升0.25毫克或血液中酒精濃度超過百分之0.5以上者」；
    又「汽車行駛時，駕駛人應注意車前狀況及兩車併行之間隔
    ，並隨時採取必要之安全措施」，被告自有遵守義務。惟被
    告飲酒後猶上路行駛，其亦得預見其注意力因酒精作用，顯
    著減低，可能肇事之結果，猶仍為之，而未採取適當迴避結
    果發生之手段，其已製造法所不容之風險，其有過失至明，
    自應就與其過失行為具因果關係之結果負責。況被告在高速
    行駛狀態下，任意變換車道，先由內側車道變換至外側車道
    ，又自外側車道切回內側車道，其危險駕駛行為且致被告駕
    駛之Ａ車失控，自外側車道與路肩分向線起，逐漸往內側車
    道偏行，車體旋轉九十度後，車頭右前方保險桿先撞擊國道
    一號公路南向內側車道護欄，仍因慣性作用，逆時鐘方向旋
    轉一圈，該車右後方再次撞擊南向內側車道護欄始停止，對
    照國道一號公路南向內側車道護欄二處撞痕、被告車體受損
    部位，以及道路交通事故現場圖所示之「滑痕」軌跡自明。
    又依當時天候晴、夜間有照明、路面無缺陷、無障礙物、視
    距良好等情形，並無不能注意之情事，其有違反上述交通安
    全規則而有過失（前開刑事判決理由欄二(二)5.參照），被告
    對此既無意見，被告之駕駛行為與沈愛嬌與李婉菁受傷害結
    果間，即難謂無相當因果關係。
  (四)再者，被告就伊所辯未再提出證據以供本院參酌，伊前開抗
    辯即屬無理而不足取。從而，原告依首開規定起訴，請求被
    告如數給付，並附加自支付命令送達之翌日即96年3月4日起
    至清償日止，按年息百分之5計算之利息，為有理由，應予
    准許。
五、本件事證已臻明確，兩造其餘攻擊防禦方法，與判決結果不
    生影響，爰不一一論述，附此敘明。
六、訴訟費用負擔之依據：民事訴訟法第78條。
中　　華　　民　　國　　96　　年　　9 　　月　　10　　日
                  民事第六庭    法　官　許純芳
以上正本係照原本作成
如對本判決上訴，須於判決送達後20日內向本院提出上訴狀。
中　　華　　民　　國　　96　　年　　9 　　月　　11　　日
                    　　　　　　書記官　潘惠梅
